【裁判字號】    91,上易,1298
【裁判日期】    920130
【裁判案由】    詐欺等
【裁判全文】
臺灣高等法院台南分院刑事判決    九十一年度上易字第一二九八號  Ａ
      上  訴  人  台灣台南地方法院檢察署檢察官
      被      告  丙  ○  ○
右上訴人因被告詐欺等案件，不服臺灣台南地方法院九十一年度易字第一一五一號中
華民國九十一年十月十七日第一審判決（聲請簡易判決處案號：臺灣台南地方法院檢
察署九十一年度偵字第二八三０號、檢察官函送併辦案號：九十一年度偵字第四六０
一號、第二八三三號、三五八六號、六五一三號），提起上訴，本院判決如左：
      主      文
原判決撤銷。
丙○○連續意圖為自己不法之所有，以詐術得財產上不法之利益，處有期徒刑陸月，
如易科罰金，以參佰元折算壹日，緩刑參年。
      事      實
一、丙○○基於意圖為自己不法所有之概括犯意，先於民國九十年八月中旬起，在如
    附表一所示各地之網路咖啡廳（下稱網咖），以在他人背後窺視、或利用網咖店
    網路下載「特洛伊木馬程式」（此程式不只一種，係借用古希臘荷馬史詩之暗喻
    ，其概念似遠端管理程式，係指電腦在無預警之情形下遭植入安裝木馬程式或後
    門程式，其後果可能藉由電腦對外連線傳遞電腦使用人不欲洩漏於外或應隱藏、
    非以明碼方式呈現之資訊，例如連線密碼、信用卡號碼等，或將前揭應秘密之資
    訊集中儲存在電腦硬碟特定資料夾中，再伺機或至本機存取或自動寄至程式植入
    者之電子郵件信箱內）或以網路硬碟分享掃描他人主機Ｃ槽，再以自己申請之電
    子郵件信箱（即ａｎａｎｊ＠ｓｅｅｄ．ｎｅｔ．ｔｗ）開啟觀覽等方式，蒐集
    附表一、二所示之人在「遊戲橘子數位科技股份有限公司」（下稱「遊戲橘子公
    司」）架設維護伺服器上「天堂」線上遊戲之帳號及密碼，在網咖店或其位於臺
    南縣永康市○○路二一六巷二一號住處內，以其向址設臺北市○○區○○路二二
    ０號「數位聯合電信股份有限公司」所申請之ＡＤＳＬ（指非對稱數位式用戶線
    路Ａｓｙｍｍｅｔｒｉｃ  Ｄｉｇｉｔａｌ  Ｓｕｂｓｃｒｉｂｅｒ  Ｌｉｎｅ
    ，係利用傳統電話線路來提供高速網際網路上網服務的技術）寬頻數據帳號連接
    網際網路後，連續於附表一所示之時間輸入其所蒐集之子○○、戊○○、丑○○
    、寅○○、甲○○、庚○○、丁○○、癸○○、壬○○、辛○○、己○○及乙○○等人在「天堂」線上遊戲之帳號及密碼，連接至遊戲橘子公司所維護之「天堂
    」線上遊戲伺服主機，使遊戲橘子公司陷於錯誤，誤以為係子○○、戊○○、丑
    ○○、寅○○、甲○○、庚○○、丁○○、癸○○、壬○○、辛○○、己○○及
    乙○○等人在使用，提供該線上遊戲伺服主機予丙○○使用，而消耗子○○等人
    以金錢所購買之遊戲時數（點數），而免除支付予「天堂」線上遊戲對價之不法
    利益，並將子○○、戊○○、丑○○、寅○○、甲○○、庚○○、丁○○、癸○○、壬○○、辛○○、己○○及乙○○等人在「天堂」線上遊戲所扮演如附表二
    所示伺服器內之虛擬角色中擁有之如附表二所示之虛擬裝備及天堂幣等以直接交
    付（伺服器所顯示之記錄為ｇｉｖｅ），或藉由前揭線上遊戲者所扮演之角色丟
    棄在虛擬空間（伺服器所顯示之記錄為ｄｒｏｐ）後再由自己所扮演之角色以拾
    獲（伺服器所顯示之記錄為ｇｅｔ）之方式，將如附表二所示之虛擬裝備及天堂
    幣等，竊取轉移至其在「天堂」遊戲中所申請之如附表三所示帳號及密碼所扮演
    之虛擬角色「Ｋｓｄｆｇａｄｆａ」、「ＣｒｙｉｎｇＱＱ」、「小小鐵騎」、
    「炮指部」、「00000000」，以此方式干擾附表一所示之網咖店及附表
    一所示子○○等人對電磁記錄之處理，並足以生損害於帳號及密碼均遭盜用之子
    ○○、戊○○、丑○○、寅○○、甲○○、庚○○、丁○○、癸○○、壬○○、
    辛○○、己○○及乙○○等人。嗣經子○○、戊○○、丑○○、寅○○、甲○○
    、庚○○、丁○○、癸○○、壬○○、辛○○、己○○及乙○○等人至「天堂」
    遊戲網站查閱遊戲歷程記錄後，發覺上情報警查獲。
二、案經被害人子○○、戊○○、丑○○、寅○○、甲○○、庚○○等人訴由內政部
    警政署刑事警察局移送臺灣臺南地方法院檢察署檢察官聲請簡易判決處刑、被害
    人癸○○訴由高雄市政府警察局苓雅分局、被害人己○○及乙○○訴由臺南市警
    察局、及被害人丁○○訴由台北縣政府警察局移送臺灣臺南地方法院檢察署檢察
    官，暨被害人壬○○、辛○○訴由台中市警察局移送臺灣臺中地方法院檢察署經
    臺灣高等法院檢察署令轉臺灣臺南地方法院檢察署檢察官併案審理。
      理      由
一、右揭犯罪事實，業據被告丙○○於本院審理時坦承不諱，核與告訴人子○○、戊○○、丑○○、寅○○、甲○○、庚○○、丁○○、癸○○、壬○○、辛○○、
    己○○及乙○○等人於警訊中指訴之情節相符，並據告訴人己○○、乙○○、子
    ○○、庚○○、癸○○、丑○○、甲○○及告訴代理人廖明陸到庭指訴明確，此
    外，並有遊戲橘子公司出具之告訴人子○○、戊○○、丑○○、寅○○、甲○○
    、庚○○、丁○○、癸○○、壬○○、辛○○、己○○及乙○○等人在「天堂」
    線上遊戲歷程記錄表（ＬＯＧ，即稽核檔）及數位聯合電信股份有限公司之查詢
    回覆資料在卷（詳內政部警政署刑事警察局卷第四頁至第二十頁、第二五頁至第
    三五頁、第四十頁至第四七頁、第五二頁至第六一頁、第六六頁至第六九頁、第
    七三頁至第七五頁、第七九頁至第八五頁、第八八頁，台北縣政府警察局刑案偵
    查卷第十至第十二頁、第十四頁至第十五頁、第十三頁，高雄市政府警察局苓雅
    分局刑事案件偵查卷第五頁至第十二頁、第十五頁，台灣台中地方法院檢察署九
    十一年度偵字第七二０一號卷第十二頁至第三九頁、第十頁，台南市警察局刑案
    偵查卷第九頁至第十一頁、第十五頁至第十七頁、第十九頁）可稽。被告自白核
    與事實相符，本件事證明確，被告犯行洵堪認定。
二、按「電磁紀錄」關於「竊盜罪章」之罪，以動產論，刑法第三百二十三條定有明
    文，是電磁紀錄雖非有體物（並非動產），但是在竊盜罪章可視為動產，在實定
    法上已無疑義。而刑法竊盜罪在保護「財產法益」不受侵害，在現實世界中，所
    謂財產與有體物（動產及不動產）實際上相等，其最終目的均是能滿足人類之需
    求慾望，不一定具有經濟價值或為交易之標的（此為財產之特徵但並非要件）。
    但是人類科學不斷進步，對於人們生活所需之能量（電能、熱能等）的控制、利
    用，已與物質的控制及利用達到相同之地步，不得不將能量與物質同視，用刑法
    竊盜罪加以規範，遏止非法侵害他人財產之犯行，以維持人類財產生活秩序之正
    義及公平。當然不能以能量不符合有體物之性質，認能量不得為竊盜之標的物。
    不過物質及能量均是能滿足人類生活需要之標的，具法律上財產之法律性質，應
    以刑法竊盜罪保護，並無疑義，但是在「電腦網路世界」中之「純電磁紀錄」（
    即並無相對之實物存在之電磁紀錄），是否可作為現實世界中之財產？換言之，
    「虛擬之物」是否可成為與「實物」一般之財產，即有疑問。本件遊戲橘子公司
    所設計之天堂線上遊戲，被害人之虛擬角色中所擁有之「虛擬裝備」及「天堂幣
    」，並無實際物質或能量相對應，只供在該天堂線上遊戲中使用，本質上是一種
    「遊戲」，自無實際利害關係可言，但是牽涉到物質或能量之一般遊戲，其標的
    仍屬財產，受竊盜罪之保護，所以是否遊戲並非決定其標的是否為財產之標準。
    本件問題仍是虛擬裝備及天堂幣是否財產？因為財產在現實世界相等於物質，吾
    人當然習於以是否物質決定其是否財產，而忽略財產之本質在於能滿足人類生活
    之需要。一般非線上之電腦遊戲，並無法儲存遊戲之結果，隨著遊戲的結束，一
    切電磁紀錄均消失，並無相當的存在時間，也無從控制、儲存，以利人類隨時利
    用，以滿足人之慾望，更無法交易，當然並無財產之性質可言。但是本件線上遊
    戲之虛擬之物，依其電腦程式規則，該虛擬之物（即電磁紀錄）有相當之存在性
    、可控制性、儲存性、有限性及消耗性，從而已能隨時滿足上線之人的需求（得
    到、消費及消失）。是在網路虛擬世界中虛擬之物與人之關係與實際世界中實物
    與人之關係的相同性大增。科學上所虛擬之物模仿自然物已達相當程度的逼真度
    。若是只有少數人在網路世界或只有一定條件之人才能進入網路世界，虛擬之物
    因為無實體存在又是滿足人之精神需求（並非物質需求），尚無視為財產加以保
    護之急迫性及必要性。但是若網路世界已成為人們生活之一部份，自不得不考慮
    將其視為財產，並用刑法竊盜罪加以保護，以維護人類之「生活」，可謂網路生
    活。網路世界之人口雖無確實統計資料，但由卷內新聞報導，可見已非少數人進
    入網路世界遊戲，並對虛擬之物發生與實際之物幾乎相同之價值觀，也有外界之
    交易價值，尤其網路遊戲隨著科技進步，可預見將繼續擴大進入人們生活中，將
    網路遊戲中虛擬之物視為財產，用刑法加以保護，應有其必要。本件並非複製電
    磁紀錄，而是「移轉」電磁紀錄，與竊盜罪之竊取行為是破壞持有關係，建立自
    己持有關係之要件也相符合。
三、核被告丙○○所為，係犯刑法第三百五十二條第二項之干擾電磁紀錄罪、第三百
    三十九條第二項之詐欺得利罪及第三百二十三條、第三百二十條第一項之竊盜電
    磁紀錄罪。至附表一編號７至部分之干擾電磁紀錄及詐欺得利犯行，雖未經起
    訴書載之，然與附表編號１至６起訴經論罪科刑之部分，有連續犯裁判上一罪關
    係，本院自得併予審酌。又其先後多次干擾電磁紀錄、詐欺得利及竊盜之犯行，
    時間密接，手段相同，且犯罪構成要件相同，顯係基於概括犯意反覆為之，為連
    續犯，均應依刑法第五十六條規定，論以一罪，並加重其刑。另其所犯上開連續
    干擾電磁紀錄罪、連續詐欺得利罪及竊盜罪間，有方法結果之牽連關係，為牽連
    犯，應從一重之刑法第三百三十九條第二項之連續詐欺得利罪處斷。
四、原審因予論罪科刑，固非無見，惟查本件被告尚觸犯竊盜罪，原審認被告並無竊
    盜犯行，尚有未洽，上訴人之上訴意旨，指摘原判決未論被告竊盜罪，有所不當
    ，為有理由，自應由本院將原判決撤銷改判，爰審酌被告丙○○因一時好奇及預
    以虛擬之線上遊戲裝備及天堂幣販售之犯罪動機、目的、手段、品行尚佳，並無
    不良前科，此有台灣台南地方法院檢察署刑案資料查註紀錄表、台灣高等法院被
    告全國前案紀錄表在卷可按、及其犯罪後坦承犯行，頗具悔意態度尚佳，惟被害
    人數多達十餘人所生干擾電磁紀錄之情狀非微等一切情狀，處如主文所示之刑，
    並諭知易科罰金之折算標準，以資懲儆。末查被告前未曾受有期徒刑以上刑之宣
    告，有前開臺灣臺南地方法院檢察署刑案資料查註紀錄表及台灣高等法院被告全
    國前案紀錄表在卷可參，其坦承犯行，深具悔意，因本件案發後其在遊戲橘子公
    司「天堂」線上遊戲帳號即被橘子公司鎖住，致無法將虛擬裝備及天堂幣等返還
    子○○等被害人，及其現仍在實踐大學進修暨推廣教育部應用外語系就學，有實
    踐大學學生證附卷可稽，經此科刑之教訓，當知警惕戒慎而無再犯之虞，本院綜
    核各情，認其所受上開宣告之刑，以暫不執行為適當，爰併予宣告緩刑三年，以
    啟自新。
五、據上論斷，應依刑事訴訟法第三百六十九條第一項前段、第三百六十四條、第二
    百九十九條第一項前段、刑法五十六條、第三百三十九條第二項、第三百五十二
    條第二項、第三百二十三條、第三百二十條第一項、第五十五條、第四十一條第
    一項前段、第七十四條第一款，罰金罰鍰提高標準條例第一條前段、第二條，判
    決如主文。
本案經檢察官劉欽銘到庭執行職務。
中    華    民    國      九十二      年      一      月      三十      日
                                  臺灣高等法院臺南分院刑事第七庭
                                      審判長法官  蔡    崇    義
                                            法官  董    武    全
                                            法官  宋    明    中
右正本證明與原本無異。
不得上訴。
                                      法院書記官  李    育    儒
中    華    民    國      九十二      年      二      月       十       日
參考法條：
第三百五十二條
毀棄、損壞他人文書或致令不堪用，足以生損害於公眾或他人者，處三年以下有期徒
刑、拘役或一萬元以下罰金。
干擾他人電磁紀錄之處理，足以生損害於公眾或他人者，亦同。
刑法第三百三十九條
意圖為自己或第三人不法之所有，以詐術使人將本人或第三人之物交付者，處五年以
下有期徒刑、拘役或科或併科一千元以下罰金。
以前項方法得財產上不法之利益或使第三人得之者，亦同。
前二項之未遂犯罰之。
刑法第三百二十三條
電能、熱能及其他能源或電磁紀錄，關於本章之罪，以動產論。
刑法第百二十條第一項
意圖為自己或他人不法之所有，而竊取他人之動產者，為竊盜罪，處五年以下有期徒
刑、拘役或五百元以下罰金。
附表一：
編號  被害人  被害人帳號  被害人所在之網咖店或住所    遭移轉虛擬裝備之時間
１    子○○  000000000   臺南市○○路○段一○二號    九十年十月十六日十二
                          「新堡」網咖店              時十九分至二十五分許
２    戊○○  0000000000  臺中市○○○街一三三號十一  九十年十月十八日十二
                          樓「GX網際網路」網咖店      時○分至四十五分許
３    丑○○  Ｚ000000000  臺中市○○○街一三三號十一  九十年十月十八日十二
                          樓「GX網際網路」網咖店      時十九分至二十六分許
４    寅○○  0000000000  臺中市○○○街一三三號十一  九十年十月十八日十二
                          樓「GX網際網路」網咖店      時十分至十七分許
５    甲○○  0000000000  臺中市○○○街一三三號十一  九十年十月十八日十二
                          樓「GX網際網路」網咖店      時四分至八分許
６    庚○○  GLORIOUS    臺南市○○路○段二三二號    九十年十月十七日十二
                          「星堡」網咖店              時四十四分至四十九分
７    丁○○  Ｚ000000000  臺北縣板橋市○○路四一號    九十年十月三十日二時
                          「多摩網路樂園」及臺北縣板  五十一分至五十九分許
                          橋市○○路二五五號一樓住所
８    癸○○  TKYKBOYS    臺南縣永康市○○○路二０三  九十年十二月五日八時
                          巷十號四樓之三癸○○住所    ０分至十六分許
９    壬○○  000000000   臺中縣大里市○○路五十二號  九十年十二月四日七時
                          五樓壬○○住所              四十七分至八時六分許
１０    辛○○  0000000000  臺中縣大里市○○路五十二號  九十年十二月四日十時
                          五樓辛○○住所              五十六分至十一時四分
                                                      許
              0000000000  臺中縣大里市○○路五十二號  九十年十二月四日七時
                          五樓辛○○住所              二十二分至七時四十五
                                                      分許
    己○○  00000000    臺南市○○路○段「動力」網  九十年十月十七日十二
                          咖店及臺南縣永康市崑山技術  時五分至十三分許
                          學院對面「領航者」網咖店
    乙○○  HBO0000000  臺南市○○路○段「動力」網  九十年十月十七日十二
                  咖店及臺南縣永康市崑山技術  時十三分至二十二分許
                          學院對面「領航者」網咖店
附表二：被害人之虛擬角色、所在伺服器及被竊虛擬裝備
編號  被害人  虛擬角色  所在之伺服器  被害人被竊之虛擬裝備
１    子○○  教堂神劍  海神波塞頓    天堂幣三百零八萬加七武士刀武士
                                      刀加五細劍加五力量手套敏捷魔法
                                      頭盔力量魔法頭盔加五Ｔ恤加五騎
                                      士面甲加七精靈金屬鍊甲加五保護者
                                      斗蓬安特的樹枝對盔甲施法的卷軸
                                      加七受祝福的精靈盾牌加五長靴狂戰
                                      士斧傳送回家的卷軸
２    戊○○  怒殺天堂  海神波塞頓    天堂幣四十八萬一千零八十四加七武
                                      士刀加四手套敏捷魔法頭盔力量魔
                                      法頭盔加五Ｔ恤加五騎士面甲加七
                                      精靈金屬鍊甲安特的樹枝加六受祝福
                                      的精靈盾牌加四皮長靴受祝福的變形
                                      卷軸品質鑽石魔法寶石鑽石加六
                                      鎖子甲破壞者加七受祝福的精靈斗蓬
                                      慎重藥水勇敢藥水受祝福的雙手劍
                                      治癒藥水受祝福的強力治癒藥水創造
                                      怪物魔杖巫術魔法杖飛龍的爪蜥蜴
                                      的角受祝福的精靈弓
３  丑○○  DORAEMEN  海神波塞頓    天堂幣七十八萬九千三百五十五加七
                                      細劍加五力量手套加五Ｔ恤加四騎
                                      士面甲加七精靈鍊甲加七受祝福的精
                                      靈盾牌加五長靴傳送回家的卷軸受
                                      祝福的精靈之矛品質鑽石品質綠寶石
                                      鑽石加七精靈斗蓬紅騎士斗蓬變
                                      形卷軸瞬間移動控制戒指加七十字弓
                                      加七愛爾穆的祝福妖魔戰士護身符
                                      加三隱身斗蓬紅寶石精靈盾牌品質
                                      紅寶石綠寶石高品質藍寶石魔法書
                                      （體魄強健術）魔法書（魔法相消術）
                                      魔法書（地裂術）高品質紅寶石魔
                                      法書（加速術）加六貝卡合金高品質
                                      綠寶石魔法書（壞物術）
４    寅○○  叮噹武神  海神波塞頓    天堂幣十萬加七大馬士革刀加五力
                                      量手套加五Ｔ恤大馬士革刀加七精
                                      靈金屬鍊甲加七精靈盾牌加五皮長靴
                                      受祝福的解除詛咒卷軸受祝福的雙手
                                      劍品質鑽石品質綠寶石鑽石加五
                                      保護者斗蓬妖魔戰士護身符魔法書（
                                      極道落雷）紅寶石品質紅寶石綠寶
                                      石藍寶石高品質紅寶石高品質綠寶
                                      石魔法寶石
５    甲○○  楊舞      海神波塞頓    天堂幣八十七萬四千加五紅騎士之劍
                                      加四力量手套加四Ｔ恤變形形體控
                                      制戒指加六瑪那魔杖加六受祝福的精
                                      靈盾牌加五長靴受詛咒的對武器施法
                                      卷軸受祝福的武士刀品質鑽石品質
                                      綠寶石變形卷軸加六精靈斗蓬加四
                                      隱身斗蓬瑪那魔杖瞬間移動卷軸復
                                      活卷軸加六受祝福的精靈皮盔妖魔戰
                                      士護身符加四皮盔甲對盔甲施法卷軸
                                      精靈盾牌品質紅寶石綠寶石高品
                                      質藍寶石魔法書（體魄強健術）魔法
                                      書（聖潔之光）受祝福的解除詛咒卷軸
                                      高品質紅寶石對武器施法的卷軸變
                                      身魔杖力量魔法頭盔高品質綠寶石
                                      受祝福的雙手劍
６    庚○○  靈魂掠奪者  半人馬      加七細劍加五保護者斗蓬加五騎士
                                      面甲加七精靈金屬鍊甲加五Ｔ恤加
  七精靈盾牌
７    丁○○  九條龍      火神赫發    加四能量手套力量的魔法頭盔加五
                                      皮長靴加六武士刀加四Ｔ恤加六精
                                      靈盾牌勇敢藥水精靈金屬盾牌敏捷
                                      的魔法頭盔妖魔戰士護身符騎士面甲
                                      保護者斗篷對武器施法的卷軸解除
                                      詛咒的卷軸紅騎士之劍魔法書治瘉
                                      藥水鑽石天堂幣九十萬五千元自我
                                      加速藥水魔法寶石品質寶石安特的
                                      樹枝變形捲軸瞬間移動捲軸粗環甲
                                      匕首傳送回家的捲軸鑑定捲軸精
                                      靈金屬鏈甲
８    癸○○  零式地獄    勝利女神雅  加七細劍加六精靈煉甲加六精靈盾
              狂戰之楓    典娜        牌加四騎士面甲加四Ｔ恤加四綱鐵
              狂戰的倉庫              長薛綱鐵手套加四保護者斗篷
９    壬○○  雷拓        冥王黑帝斯  ahtameaowarriercomrdsword+
                                      4leaboots+4cop+7katana+6echmai
                                      l+4tssoscsoth+4helmrtwigof
                                      dntsotadenarubysapphireeme
                                      raldldiamondlmgnmpoembfurp
                                      ohshvmapdclaw
１０    辛○○  秀逗召喚師  冥王黑帝斯  aowarrier+6echmail+4leaboots
              狂亂騎兵                +4helmrtwigofentrubysapphier
                                      diamondlemerald+3cop+3cop+4c
                                      omr+4ts+4poeglove+7katknk+5r
                                      apiermgemsoschofmcpohs+2ib
                                      ootssbookhvmapfrofentpohep
      oempdclawsotfur
    己○○  愛睏女      天后海拉    +2ts+6es+4gloves+6katanapo
              綠藍寶                  hsemeraldadena+4leabootssapp
                                      hireaowwrrier+4kvisorsothsbo
                                      okhofmpsoscechamilmgemsoea
                                      hofmcpoembrubymbreaklerfro
                                      fentsapphirelrapier+6elhcmmr
    乙○○  來呀誰怕誰  天后海拉    加六精金甲加四騎士面甲加四手套
                                      加四皮長鞋加六武刀加六精盾加
                                      四保斗。
附表三：
編號  帳號                      密碼
１    ｇｕｎ１２３ｇｕｎ        ｈｏｏｋ0000000
0    ａｎｄｙｌｉｎ９３７      ｇ0000000
0    ｐｏｓｃｈｅ９１１        ｐｏｓｃｈｅ９１１
４    ａｌｕｂａ９９９９        ｍ１６ａ２ｍ１６ａ２
５    ａｎｄｙｌｉｎ８８８８    不詳
６    ｂｍｗ0000000      不詳


司法院資訊處製作；財團法人民間司法改革基金會備份。
